【裁判字號】    95,上更(一),166
【裁判日期】    950810
【裁判案由】    違反槍砲彈藥刀械管制條例
【裁判全文】
臺灣高等法院高雄分院刑事判決     95年度上更(一)字第166號
上  訴  人
即  被  告  甲○○
                    （現於臺灣高雄第二監獄執行中）
義務辯護人  黃政雄律師
上列上訴人因違反槍砲彈藥刀械管制條例案件，不服臺灣高雄地
方法院94年度訴字第1391號中華民國94年8月29日第一審判決（
起訴案號：臺灣高雄地方法院檢察署94年度偵字第4612、4613、
5995號），提起上訴，判決後，經最高法院發回更審，本院判決
如下：
    主  文
原判決關於未經許可持有改造手槍及定應執行刑部分均撤銷。
甲○○未經許可，持有可發射子彈具有殺傷力之改造手槍，處有
期徒刑參年貳月，併科罰金新臺幣陸萬元，罰金如易服勞役，以
新台幣壹仟元折算壹日，扣案改造手槍壹支（含彈匣壹個，槍枝
管制編號：0000000000號）沒收。
    事  實
一、甲○○明知可發射子彈具有殺傷力之改造手槍為管制物品，
    非經中央主管機關許可，不得擅自持有，竟基於未經許可持
    有具有殺傷力之改造手槍的犯意，於民國93年2 月間某日，
    在高雄市○○路古德曼咖啡店前，向某真實姓名、年籍均不
    詳綽號「忠仔」之成年男子，以新臺幣（下同）2 萬5 千元
    之價格，購得具有殺傷力改造手槍1 支（槍枝管制編號：
    0000000000號）及不具殺傷力之子彈共4 顆（起訴書誤載為
    6 顆），未經許可而持有之，並將該改造手槍放於手提袋內
    ，委由不知情之女友黃侑倰轉託不知情之吳佩蓉放置於高雄
    市○○路時尚運動撞球店之個人置物櫃。嗣於94年2 月19
    日8 時50分許，甲○○攜帶該改造手槍，在高雄市前鎮區○
    ○○路252 號「四季星鑽」大廈1 樓電梯口，為警當場查獲
    ，並扣得上開改造手槍1 支（槍枝管制編號：0000000000號
    ）。
二、案經行政院海巡署南部地區巡防局臺南縣機動查緝隊及高雄
    市政府警察局左營分局報告臺灣高雄地方法院檢察署檢察官
    偵查起訴。
    理  由
一、被告甲○○本院本審審理中雖陳稱：其並未對第一審判決關
    於持有改造手槍部分提起上訴，原第一審判決應已確定云云
    。惟查被告於94年9 月15日向其當時在押之台灣高雄看守所
    提出並轉呈台灣高雄地方法院之上訴狀，並未指出係對臺灣
    高雄地方法院94年訴字第1391號第一審判決之何部分提起上
    訴，此有該上訴狀1 份在卷可查（見本院上訴卷第4-6 頁）
    ，且被告於本院前審95年9 月27日法官訊問時，亦當庭表示
    上訴理由為原判決量刑太重，並於同年10月21日之準備程序
    ，就持有改造手槍部分答辯稱：「因為忠仔欠我兩萬五千元
    才把槍枝質押在我那裏．…」等語，均未表示持有改造手槍
    部分未在上訴範圍，此有訊問筆錄及準備程序筆錄各1 份可
    為佐證（見本院上訴卷第26頁、44頁）。綜此，被告就其持
    有改造手槍部分確有就第一審判決提起上訴，應已明確，合
    先敘明。
二、訊據上訴人即被告甲○○固對於上揭時、地，自綽號「忠仔
    」之男子處，收受而持有如附表一編號1 所示之具有殺傷力
    改造手槍1 支（槍枝管制編號0000000000號），惟仍辯稱：
    伊非向「阿忠」販入該改造手槍，而係因綽號「忠仔」之成
    年男子積欠伊2 萬5 千元款項，始將該改造手槍1 支交予伊
    供作質押之用等語。經查：
（一）被告明知可發射子彈具有殺傷力之改造手槍為管制物品，
      非經中央主管機關許可，不得擅自持有，竟於93年2月間
      某日，在高雄市○○路古德曼咖啡店前，自某真實姓名、
      年籍均不詳綽號「忠仔」之成年男子處，販入持有上開具
      有殺傷力改造手槍1 支（槍枝管制編號：0000000000號）
      之事實，業據被告於警詢、94年2 月19日偵訊供承不諱（
      見警卷第3 頁、94年度偵字第4613偵查卷第5 頁反面），
      復有該改造手槍1 支扣案可佐，且該手槍經送內政部警政
      署刑事警察局以性能檢驗法及試射法鑑定結果，認係仿
      WALTHER 廠PPK /S型半自動手槍製造之玩具手槍換裝土造
      金屬槍管而成之改造手槍，雖欠缺保險鈕，惟不影響槍枝
      之擊發功能，可擊發適用之子彈，認具殺傷力，有該局94
      年4 月8 日刑鑑字第0940030768號槍彈鑑定書1 份附卷可
      稽（見94年度偵字第4612號偵查卷第36-44 頁），是被告
      上揭持有可發射子彈具有殺傷力之改造手槍之犯行，應堪
      認定。
（二）至於被告自94年3 月28日偵訊時起至本院審理中，雖改稱
      ：係因綽號「忠仔」之男子積欠伊2 萬5 千元，始以該改
      造手槍供作質押之用云云。惟被告於原審審理中自承稱：
      伊不知「忠仔」之真實姓名及住址等語明確（見原審卷第
      12頁），且被告於本院準備程序亦供稱：伊與「忠仔」以
      前都用手機聯絡，手機號碼現已忘記等語在卷（見本院卷
      第56頁），足見被告與「忠仔」之人並非熟識，則被告自
      無可能同意接受「忠仔」以本件手槍質押，而貸予「忠仔
      」2 萬5 千元。蓋具有殺傷力之改造手槍乃違禁物，持有
      者須負相當之刑責，被告不知該手槍來歷，是否另犯他案
      ，自無輕易接受質押之理；況「忠仔」與被告並不相熟，
      其不懼遭被告檢舉而以該槍質押向被告借款，亦顯悖於常
      情。被告上開所辯「忠仔」以本件改造手槍質押借款一節
      ，顯無可採。綜上所述被告未經許可持有具殺傷力之改造
      手槍犯行，堪可認定。
三、核被告所為係犯槍砲彈藥刀械管制條例第8 條第4 項未經許
    可持有其它可發射子彈具有殺傷力之改造手槍罪。按被告開
    始持有本件改造手槍後，槍砲彈藥刀械管制條例於94年1 月
    26 日 修正公布，並自公布日起第3 日即自94年1 月28日起
    施行，其中修正前槍砲彈藥刀械管制條例第11條第4 項：「
    未經許可，持有、寄藏或意圖販賣而陳列第1 項所列槍砲者
    ，處1 年以上7 年以下有期徒刑，併科新臺幣7 百萬元以下
    罰金。」之規定，業經修正刪除，並另於修正後同條例第8
    條第4 項增列：「未經許可，持有、寄藏或意圖販賣而陳列
    第1 項所列槍枝者，處3 年以上10年以下有期徒刑，併科新
    臺幣700 萬元以下罰金。」之規定，惟被告持有改造手槍之
    行為持續至94年2 月19日始遭警查獲並扣得該改造手槍，按
    未經許可持有具殺傷力之改造手槍乃繼續犯，被告持有之犯
    行既持續至上開槍砲彈藥刀械管制條例第8 條第4 項修正施
    行後，即無新舊法比較之問題，應逕依上開修正後槍砲彈藥
    刀械管制條例第8 條第4 項之未經許可持有可發射子彈具有
    殺傷力之改造手槍罪論處，附此敘明。原審就此部分對被告
    論罪科刑，固非無見，惟原判決引用上開修正前之槍砲彈藥
    刀械管制條例第11條第4 項之規定予以論罪，適用法條尚有
    違誤，被告上訴意旨指摘原判決量刑過重，固無理由，惟原
    判決就被告未經許可持有本件改造手槍部分，既有上開違誤
    ，自應由本院就此部分及定應執行刑部分均撤銷改判。爰審
    酌被告非法持有具殺傷力之改造手槍，對社會治安危害甚深
    ，惟犯後就其持有改造手槍之事實大致坦承，犯後態度尚可
    等一切情狀，量處如主文第2 項所示之刑。併科罰金部分並
    諭知如易服勞役之折算標準。按行為後法律有變更者，適用
    行為時之法律。但行為後之法律有利於行為人者，適用最有
    利於行為人之法律，刑法第2 條第1 項定有明文。本件被告
    犯罪行為時，刑法第42條第2 項前段規定：「易服勞役以1
    元以上3 元以下折算一日。」又被告行為時之易服勞役折算
    標準，業據修正前罰金罰鍰提高標準條例第2 條前段規定，
    就其原定數額提高為100 倍折算1 日，則本件受刑人行為時
    之易服勞役折算標準，應以銀元300 元折算1 日，即新台幣
    900 元折算1 日。惟被告行為後95年7 月1 日修正公布施行
    之刑法第42條第3 項前段規定：「易服勞役以新台幣一仟元
    、二仟元或三仟元折算一日。」比較修正前後之易服勞役折
    算標準，以修正後之規定，較有利於受刑人，則應依刑法第
    2 條第1 項後段規定，適用修正後之刑法第42條第3 項前段
    規定，定其折算標準。扣案具殺傷力之改造手槍1 支（槍枝
    管制編號：0000000000號）為違禁物，應依刑法第38條第1
    項第1款為沒收之宣告。
四、被告未經許可，製造可發射子彈具有殺傷力之改造手槍部分
    ，經本院前審判決後，經最高法院判決上訴駁回確定，自不
    另論列，附此敘明。
據上論結，應依刑事訴訟法第369 條第1 項前段、第364 條、第
299 條第1 項前段，槍砲彈藥刀械管制條例第8 條第4 項、刑法
第11條前段、（修正後）第2 條第1 項但書、（修正後）第42條
第3 項、第38條第1 項第1 款，判決如主文。
本案經檢察官林應華到庭執行職務。
中    華    民    國    95    年    8     月    10    日
                  刑事第八庭    審判長法  官  李炫德
                                      法  官  簡志瑩
                                      法  官  蔡國卿
以上正本證明與原本無異。
如不服本判決應於收受本判決後10日內向本院提出上訴書狀，其
未敘述上訴理由者，並得於提起上訴後10日內向本院補提理由書
狀（均須按他造當事人之人數附繕本）「切勿逕送上級法院」。
中    華    民    國    95    年    8     月    11    日
                                      書記官  顏惠華
附錄本件判決論罪科刑法條：
槍砲彈藥刀械管制條例第8條第4項
未經許可，製造、販賣或運輸鋼筆槍、瓦斯槍、麻醉槍、獵槍、
空氣槍或第4 條第1 項第1 款所定其他可發射金屬或子彈具有殺
傷力之各式槍砲者，處無期徒刑或5 年以上有期徒刑，併科新臺
幣1 千萬元以下罰金。
未經許可，轉讓、出租或出借前項所列槍枝者，處5 年以上有期
徒刑，併科新臺幣1 千萬元以下罰金。
意圖供自己或他人犯罪之用，而犯前二項之罪者，處無期徒刑或
7 年以上有期徒刑，併科新臺幣1 千萬元以下罰金。
未經許可，持有、寄藏或意圖販賣而陳列第1 項所列槍枝者，處
3 年以上10年以下有期徒刑，併科新臺幣700 萬元以下罰金。
第 1 項至第 3 項之未遂犯罰之。


司法院資訊處製作；財團法人民間司法改革基金會備份。
